【裁判字號】    97,交聲更,15
【裁判日期】    970506
【裁判案由】    交管條例聲異
【裁判全文】
臺灣板橋地方法院交通事件裁定        97年度交聲更字第15號
原處分機關  交通部公路總局臺北區監理所板橋監理站
異  議  人
即受處分人  丁○○原名鍾耀揚.
上列異議人即受處分人因違反道路交通管理處罰條例案件，對於
交通部公路總局臺北區監理所板橋監理站民國96年8 月2 日所為
之處分（原處分案號：板監裁字第裁41-CO0000000號），聲明異
議，本院於96年12月26日以96年度交聲字第1178號裁定異議駁回
後，異議人不服，提起抗告，經臺灣高等法院於97年3 月28日以
97年度交抗字第363 號裁定撤銷發回，本院更為裁定如下：
        主  文
異議駁回。
        理  由
一、原處分意旨略以：異議人於民國96年6 月14日晚上8 時35分
    ，騎乘車牌號碼F2B-079 號重型機車，行經臺北縣板橋市○
    ○○路、實踐路設有燈光號誌管制之交岔路口時闖紅燈（紅
    燈左轉），經臺北縣政府警察局板橋交通分隊警員以北縣警
    交字第CO0000000 號舉發違反道路交通管理事件通知單當場
    舉發。嗣原處分機關於96年8 月2 日以板監裁字裁41-CO000
    0000號違反道路交通管理事件裁決書，依道路交通管理處罰
    條例第53條第1 項、第63條第1 項第3 款規定及違反道路交
    通管理事件統一裁罰基準表，裁處新臺幣1,800 元，並記違
    規點數3 點。
二、異議意旨略以：異議人當時是等到號誌燈變綠燈才左轉，並
    沒有闖紅燈，爰依法聲明異議，請求撤銷原處分云云。
三、按汽車（含機器腳踏車）駕駛人，行經有燈光號誌管制之交
    岔路口闖紅燈者，處新臺幣1 千8 百元以上5 千4 百元以下
    罰鍰，道路交通管理處罰條例第53條第1 項定有明文。又汽
    車駕駛人有下列各款所列條款之一者，除依原條款處罰鍰外
    ，並予記點：…三有第43條、第53條或第54條情形之一者，
    各記違規點數3 點，同條例第63條第1 項第3 款亦有明文規
    定。
四、經查：
（一）本件違規事實，業經證人即舉發警員乙○○於本院前審調
      查時結證稱：「本件違規事件是我舉發。96年6 月14日晚
      上20時35分，我和同事丙○○在板橋市○○○路、實踐路
      口執行取締交通違規勤務，我們發現違規人搭載一名男子
      從館前東路紅燈左轉，違規人是在紅燈變很久了才左轉，
      當時並無其他車輛跟他一起左轉，我站在實踐路榮民服務
      處的公車招呼站看著路口，看到違規人紅燈左轉，就攔停
      告發。實踐路變紅燈時，從民族路過來往館前東路方向到
      實踐路口是綠燈，可以左右轉，但違規人行駛的館前東路
      往民族路方向還是紅燈，違規人所看到路口的號誌，是看
      到自己的行向是紅燈，不會看到對向號誌是綠燈。我攔停
      違規人後就請他出示駕照、行照並告知其紅燈左轉，違規
      人不承認，他沒有簽舉發單，但有拿走紅單，後來就離開
      了。（當時異議人左轉過來你執勤的位置時，館前東路往
      民族路方向有無車輛行駛？）沒有，當時只有館前東路往
      實踐路的車子在左右轉。」等語明確。
（二）異議人雖以前詞置辯，且證人即異議人當日搭載之友人甲
      ○○於本院前審調查時亦證稱：「…當時我們到達該路口
      時是紅燈，我們在等紅燈，還一邊等一邊聊天，後來變綠
      燈時，異議人就左轉，執勤員警就把我們攔下，說要舉發
      我們闖紅燈。…我有親眼看到我們的號誌是紅燈變綠燈。
      …開單之後，我們一直聽不懂警員說什麼30秒之後才可以
      左轉，我們就重新再走原來的路線1 次，發現館前（東）
      路左轉實踐路的號誌只有單純的紅綠燈，並沒有30秒之後
      才可以左轉的情形」云云。
（三）惟經本院於97年5 月2 日前往現場勘驗後，發現上開路口
      館前東路往民族路方向（按即異議人行駛方向）為單行道
      ，對向車道即館前東路往重慶路方向為雙向道（詳如卷附
      草圖所示）；當日值勤之另一警員丙○○稱：上開路口之
      交通號誌係屬三時向號誌，必須等號誌經過兩次變換才可
      綠燈行駛。當場勘查館前東路往民族路方向的號誌（即草
      圖編號之號誌，以下簡稱號誌），與對向車道即館前
      東路往重慶路方向的號誌（即草圖編號之號誌，以下簡
      稱號誌），均為雙面號誌，當號誌轉為紅燈時，號誌
      亦同時轉為紅燈，但當號誌變換為綠燈可以左右轉（
      按對向為單行道，不能直行）時，號誌仍為紅燈，須等
      待30秒後始變換為綠燈，才可直行及左右轉，此時號誌
      同時轉換為紅燈；另勘查當日員警取締位置即實踐路1號
      板橋地政事務所車道出入口前之公車站牌往上開路口觀看
      ，雖僅能看到實踐路往民族路之號誌（即草圖編號之號
      誌），號誌、號誌均無法直接目擊，然舉發警員乙○
      ○供稱：當時由館前東路往實踐路方向即號誌為綠燈車
      輛正在左右轉之際，館前東路往民族路方向之號誌即號誌
      應為紅燈，因只有異議人騎機車由館前東路左轉實踐路
      ，其他車輛仍停在原地，故研判異議人闖紅燈等語，此有
      本院勘驗筆錄1 份、上開路口草圖1 紙及現場照片5 幀在
      卷可查。
（四）再查，交通警員掣單舉發違反道路交通管理處罰條例所列
      之違規事實，本質上為行政處分，係公務員基於職務上權
      力，依法就特定之具體事件所為具有公法上效果之單方行
      政行為，基於公務員為公法上行為具有公信力之原則，該
      行政處分當可被推定為真正，其據以依法處分之事實認定
      亦為真正無誤，則法院若查無證據足資證明員警捏造事實
      違法取締之情事，則執勤警員本其維護交通秩序、安全職
      責所為之舉發事實，自應受到合法、正確之推定，由是足
      認，本件舉發警員乙○○於本院前審調查時所證舉發之情
      節信而有徵，應可採信。
五、綜上所述，異議人前揭所辯與證人甲○○於本院前審調查時
    所證，均與事實不符，要難採取。異議人有於上揭時、地，
    騎乘機車行經有號誌管制之交岔路口闖紅燈之違反處罰條例
    之行為，已堪認定。從而，原處分機關因而依法予以裁罰，
    核無違誤，異議人之聲明異議，為無理由，應予駁回。
六、據上論斷，應依道路交通案件處理辦法第19條，裁定如主文
    。
中    華    民    國    97    年    5     月    6     日
                  刑事第六庭    法  官  高文淵
以上正本證明與原本無異
如不服本裁定應於送達後5日內向本院提出抗告狀
                                書記官  林進煌
中    華    民    國    97    年    5     月    6     日


司法院資訊處製作；財團法人民間司法改革基金會備份。
